臺灣臺北地方法院刑事判決　　　　　　　94年度訴字第1082號
公　訴　人　臺灣臺北地方法院檢察署檢察官
被　　　告　甲○○
　　　　　　　　　　樓
上列被告因偽造文書等案件，經檢察官提起公訴（九十四年度偵
字第一二六三三號），經被告自白犯罪，經本院合議庭裁定改依
簡示判決程序審理，本院判決如下：
    主  文
甲○○行使偽造私文書，足以生損害於他人，累犯，處有期徒刑
捌月。扣案變造之「丙○○」國民身分證上之「甲○○」照片壹
張、偽刻「丙○○」、「乙○○」印章各壹枚、「乙○○」印文
及署押各貳枚，「丙○○」印文貳枚及署押陸枚均沒收。
    事  實
一、甲○○前於民國八十二年間，因違反麻醉藥品管理條例案件
    ，經台灣板橋地方法院於八十三年九月三十日，以八十二年
    度訴字第三０一九號判處應執行有期徒刑五年四月，於八十
    四年一月九日入監執行，後於八十六年二月二十五日縮短刑
    期假釋出監，假釋期間未被撤銷假釋，於八十九年三月十四
    日縮刑期滿以已執行完畢論，詎其於仍不知悔改：
（一）甲○○與綽號「小林」之不詳姓名之成年男子基於變造特
      種文書之犯意聯絡，由甲○○於九十年四月中旬在不詳地
      點以新台幣（下同）三萬元之代價予「小林」，由甲○○
      提供相片一張予「小林」，再由「小林」將其因不明原因
      所持有之丙○○國民身分證，在某不詳處所，換貼甲○○
      之相片變造丙○○之國民身證後，交付甲○○，足生損害
      於丙○○及戶政機關管理之正確性。
（二）甲○○於九十年四月下旬，在台北縣中和市頂溪捷運站內
      拾獲，已脫離本人持有之乙○○之國民身分證及全民健康
      保險卡及賴月珠之華僑銀行信用卡（卡號：000000
      0000000000號）各一張，竟意圖為自己不法之
      所有，將之侵占入己，並於同年四月下旬，在台北市○○
      路某旅館房間將上開賴月珠所有之華僑銀行信用卡背面顧
      客簽名欄處原本有賴月珠之簽名，該簽名欄經賴月珠簽名
      後表示賴月珠同意使用該張信用卡之意之私文書，塗銷賴
      月珠之簽名後，填上丙○○之署名，加以變造該私文書，
      足以生損害於賴月珠、丙○○之利益以及華僑商業銀行確
      認持卡人身份之正確性。
（三）甲○○基於偽造文書之概括犯意九十年五月間某日於不詳
      地點利用不知情之人偽刻「丙○○」及「乙○○」之印章
      各一枚後，甲○○先於同年月四日某時在不詳地點，冒用
      乙○○、丙○○之名義，在「中華電信HiNet六週年慶
      ADSL ＋HiNe優惠專用申請書」二紙之當事人欄內，偽填
      內容不實之資料，並接續於「客戶簽章欄」及「代理人姓
      名簽章欄」內接續偽造「丙○○」及「乙○○」之簽名各
      二枚，及以前開偽刻之「丙○○」、「乙○○」之印章偽
      造「丙○○」、「乙○○」之印文各二枚，偽造上開「中
      華電信HiNet六週年慶ADSL＋HiNe優惠專用申請書」之表
      示要申請ADSL之私文書足以生損害於中華電信公司，丙○○及乙○○，但尚未向通信行提出行使。
（四）甲○○基於前述偽造私文書之概括犯意及意圖為自己不法
      所有之詐欺犯意，於同年五月五日十七時十分許，前往設
      於台北市○○路○段五九之一號之「王牌通訊行」，持上
      開丙○○之變造國民身分證，佯裝為丙○○本人之名義、
      ，而以丙○○名義申請遠傳電信股份有限公司（下稱遠傳
      公司）之行動電話五門及及和信電訊股份有限公司（下稱
      和信公司）行動電話門號一門搭配NOKIA廠牌8250型手機
      一支，並由甲○○接續偽簽丙○○之姓名於「遠傳公司代
      理付款授權書」三紙之客戶簽名欄偽造丙○○之簽名三枚
      及「和信公司超值服務申請表（哈啦手機專案）」之申請
      表二紙之之客戶簽名欄偽造丙○○之簽名二枚完成上開私
      文書之偽造，同時交付前開變造偽造文書之華僑銀行信用
      卡予店員何宗翰並持之行使，足以生損害於遠傳公司以及
      和信公司對於行動電話及華僑銀行信用卡管理正確性，及
      丙○○、賴月珠等人權益財等人權益，旋因上該信用卡已
      登錄為失卡，經何宗翰發現而報警查獲，始未得呈，並當
      場扣得變造之丙○○國民身份證一張。
二、案經台北市政府警察局中山分局報請臺灣台北地方法院檢察
    署檢察官偵查起訴。
    理  由
一、訊據被告對於右揭事實，已於警訊、偵查及本院審理時供承
    不諱，核與證人賴月珠、何宗翰於警訊、偵查時證述稽詳，
    且有遠傳公司代理付款授權書」三紙、「和信公司超值服務
    申請表（哈啦手機專案）」之申請書二紙及「中華電信
    HiNet六週年慶ADSL＋HiNe優惠專用申請書」二紙附卷可稽
    ，復有扣案之變造之丙○○國民身份證及乙○○國民身分證
    及全民健保卡、賴月珠華僑銀行信用卡各一張扣案可證，本
    案事證已臻明確，被告犯行應堪認定。
二、被告拾得賴月珠遺失之華僑銀行信用卡及乙○○所遺失之國
    民身分證及全民健保卡後，未送至警察機關招領或通知所有
    人，將其置於自己實力支配之下，其有侵占之行為及為自己
    不法所有之意圖甚明，核核係犯刑法第三百三十七條之侵占
    遺失物罪。被告並將上開信用卡背面顧客簽名欄處原本有賴
    月珠之簽名，而該簽名欄經賴月珠簽名後表示賴月珠同意使
    用該張信用卡之意應屬私文書一種，塗銷賴月珠之簽名後，
    填上丙○○之署名，加以變造，並持該張信用卡加以行使核
    係犯刑法第二百十六條、第二百十條之行使變造私文書罪。
    次按被告於前述時地，行使偽造之丙○○名義申請書私文書
    之行為向通信行申請行動電話而未遂，核係犯刑法第二百十
    六條、第二百十條之行使偽造私文書罪、刑法第三百三十九
    條第三項、第一項詐欺取財未遂罪。被告偽造乙○○、丙○○之署押及印文於前開私文書上而偽造完成丙○○、乙○○
    名義之署押及印文於前開私文書上而偽造完成丙○○、乙○○名義之之行為，係屬偽造或變造私文書行為之一部，不另
    構成偽造署押之罪（最高法院四十四年台上字第八六四號判
    例、四十八年台上字第一二二七號判例參照）；另其偽造、
    變造私文書及特種文書而後行使，該偽造、變造私文書及特
    種文書之低度行為應為行使之高度行為所吸收，亦不另論罪
    。又其接續偽簽丙○○之姓名於「遠傳公司代理付款授權書
    」三紙及「和信公司超值服務申請表（哈啦手機專案）」之
    申請表二紙後加以行使，係基於一犯意而接續為之，係接續
    犯，為單純一罪。被告與前述綽號「小林」之成年男子，就
    前開偽造特種文書犯行有犯意聯絡及行為分擔，分別為共同
    正犯。被告以一行為侵占之乙○○之國民身分證及全民健康
    保險卡及賴月珠之華僑銀行信用卡一張為想像競合犯應從一
    重處斷。被告所犯行使偽造特種文書、侵占遺失物行使偽造
    私文書、行使變造私文書、詐欺取財未遂間等犯行間，有方
    法結果之牽連關係，依刑法第五十五條規定，應從一情節較
    重之行使偽造私文罪論處。又被告甲○○前於八十二年間，
    因違反麻醉藥品管理條例案件，經台灣板橋地方法院於八十
    三年九月三十日，以八十二年度訴字第三０一九號判處應執
    行有期徒刑五年四月，於八十四年一月九日入監執行，後於
    八十六年二月二十五日縮短刑期假釋出監，假釋期間未被撤
    銷假釋，於八十九年三月十四日縮刑期滿以已執行完畢論，
    此有臺灣高等法院被告全國前案記錄表一紙在卷可按，其於
    五年之內再犯本案之罪，係屬累犯，應依刑法第四十七條之
    規定加重其刑。爰審酌被告持上開變造證件、信用卡及冒用
    別人姓名偽造私文書加以行使，惡性非小，惟犯後坦承犯行
    尚有悔意，及其犯罪手段、品行、智識程度等一切情狀，量
    處如主文所示之刑，以資懲儆。扣案變造之「丙○○」、國
    民身分證上甲○○照片一張，為被告所有供犯罪所用之物，
    依刑法第三十八條第一項第二款沒收。另偽刻「乙○○」及
    「丙○○」印章二枚及賴月珠華僑信用卡上「丙○○」之簽
    名一枚、「中華電信HiNet六週年慶ADSL＋HiNe優惠專用申
    請書」二紙之當事人欄內，偽造「丙○○」及「乙○○」之
    簽名各二枚，及以前開偽刻之「丙○○」、「乙○○」之印
    章偽造「丙○○」、「乙○○」之印文各二枚，「遠傳公司
    代理付款授權書」三紙之客戶簽名欄偽造丙○○之簽名三枚
    及「和信公司超值服務申請表（哈啦手機專案）」之申請表
    二紙之之客戶簽名欄偽造丙○○之簽名二枚應依刑法第二百
    十九條沒收之。
據上論斷，應依刑事訴訟法第二百七十三條之一第一項、第二百
九十九條第一項前段，刑法第二百十六條、第二百十條、第二百
十二條、第三百三十七條、第三百三十九條第三項、第一項、第
五十五條、第四十七條、第三十八條第一項第二款、第二百十九
條，罰金罰鍰提高標準條例第一條前段，判決如主文。
本案經檢察官林良蓉到庭執行職務
中　　華　　民　　國　　94　　年　　9 　　月　　23　　日
　　　　　　　　　刑事第八庭    法　官　陳德民
以上正本證明與原本無異。
如不服本判決，應於判決送達後10日內，向本院提出上訴狀。
　　　　　　　　　　　　　　　　書記官　張漪蕙
中　　華　　民　　國　　94　　年　　9 　　月　　23　　日
附錄本案論罪科刑法條全文：
刑法第二百十六條
行使第二百十條至第二百十五條之文書者，依偽造、變造文書或
登載不實事項或使登載不實事項之規定處斷。
刑法第二百十條
偽造、變造私文書，足以生損害於公眾或他人者，處五年以下有
期徒刑。
刑法第二百十二條
偽造、變造護照、旅券、免許證、特許證及關於品行、能力服務
或其他相類之證書、介紹書，足以生損害於公眾或他人者，處一
年以下有期徒刑、拘役或三百元以下罰金。
第三百三十七條
意圖為自己或第三人不法之所有，而侵占遺失物、漂流物或其他
離本人所持有之物者，處五百元以下罰金。
刑法第三百三十九條
一意圖為自己或第三人不法之所有，以詐術使人將本人或第三人
  之物交付者，處五年以下有期徒刑、拘役或科或併科一千元以
  下罰金。
二以前項方法得財產上不法之利益或使第三人得之者亦同。
三前二項之未遂犯罰之。
